【裁判字號】    95,重勞上,6
【裁判日期】    950912
【裁判案由】    確認僱傭關係存在等
【裁判全文】
臺灣高等法院臺中分院民事判決         95年度重勞上字第6號
上  訴  人  丙○○
訴訟代理人  陳金村  律師
被 上 訴人  台中商業銀行股份有限公司
法定代理人  丁○○
訴訟代理人  甲○○
上列當事人間請求確認僱傭關係存在等事件，上訴人對於中華民
國95年4月26日臺灣臺中地方法院93年度重勞訴字第7號第一審判
決提起上訴，本院於95年8月29日言詞辯論終結，判決如下：
    主  文
上訴駁回。
第二審訴訟費用由上訴人負擔。
    事實及理由
一、被上訴人法定代理人原為蔡裕芳，於95年2月24日變更為丁
    ○○，有股份有限公司變更登記表附卷可查，茲據其聲明承
    受訴訟，與法規定相符，應予准許。
二、上訴人主張：上訴人自民國（下同）78年1月起受僱於被上
    訴人，至今已15年，考績12年優等、3年甲等，足以證明上
    訴人敬業精神及能力均受被上訴人肯定。詎上訴人竟於93年
    9月間接獲被上訴人以93年9月17日中人事Ｅ字4085號函，以
    上訴人與客戶間有金錢借貸及違反職場行為，依員工工作規
    則第43條第1項第1、3、4、5、6、7款及第2項規定記大過二
    次；及於同日以3年9月17日中人事Ｅ字4086號函，以上訴人
    曾多次在營業廳內咆哮、謾罵經理、主管，經多次導正無法
    制止及上訴人精神狀況不佳，持續多年呈焦慮狀態，需服藥
    治療等莫虛有或言過其實之說明，而認為上訴人對於所擔任
    之工作確不能勝任，依員工工作規則第49條第5款規定自93
    年10月1日起終止與上訴人間之勞動契約。按被上訴人所訂
    員工管理規則第48條第6項第8款明文規定「員工違反本公司
    員工獎懲辦法，於年度內1次記3大過或累積滿3大過無可抵
    銷者，公司得不經預告逕予解僱。」亦即員工有在年度內1
    次記3大過或累積滿3大過無可抵銷者，被上訴人才得不經預
    告逕予解僱員工。被上訴人既於前函中給予上訴人對被記2
    次大過1個月之申覆期間，豈能又於同日預告終止與上訴人
    之僱傭關係，其間相互矛盾不言可喻。被上訴人違反程序正
    義，不願給予上訴人任何申覆之機會，欲逕行解雇上訴人，
    實已違反其所訂之員工管理規則規定。再者，93年6月4日上
    訴人與客戶發生借貸關係時上訴人即知情，至93年9月17日
    被上訴人始終止勞動契約，期間已逾30日，依勞基法第12條
    第2項規定已逾法定終止期間。又上訴人入行已15年，取得
    12年優等3年甲等的優良考績，92年間也接受過銀行禮貌先
    生的表揚，93年6月前召募現金卡之成績亦名列前矛，如真
    有被上訴人所謂「長期」情緒管理能力不佳，何能有如此佳
    績？何有不能勝任工作之情形？本件實際上係被上訴人台中
    港分行經理蔡敏雄於93年5月中旬新任到職後，即在1個月內
    逼走四名老員工洪美玉、黃俊銘、李依婷、蔡宜穎，而因上
    訴人素來堅守工位崗位，直來直往，並未特別討其歡心，其
    乃與人事主管李清雄商議想辦法逼退上訴人，渠等乃開始在
    每個月所謂的「人事觀察報告表」動手腳，企圖以降低上訴
    人之考績評等方式，想要一步步逼走上訴人。是以，上訴人
    認為被上訴人終止勞動契約並不合法，上訴人亦不同意被上
    訴人之資遣，兩造間之僱傭關係自屬繼續存在。又上訴人業
    務表現良好，而考績竟未獲優等一事，向客戶訴苦，在所難
    免，且為爭取考績，而有失常之處，亦為人情之常。況且，
    被上訴人於「人事觀察報告表」中記載，諸多虛假，人事室
    與稽核室人員為保住經理、副理與人事主管免於因主管誣陷
    上訴人而被懲罰，特意將錯就錯。故意在同一天以上開兩個
    處分公文：一則記上訴人2次大過，一則解僱上訴人。不讓
    上訴人有公平、公正的申訴機會。查上訴人是否足以勝任工
    作，自當審酌上訴人之學識、品行、能力及主觀作為等，上
    訴人此方面表現均屬良好，而上訴人雖有借貸金錢與客戶，
    此一行為雖有違工作守則，然情節應不至於重大到需解僱。
    按雇主對於違反紀律之勞工，施以懲戒處分，雖為事業單位
    為維持經營秩序，並滿足配置、處分勞動力之目的所必須，
    惟其所採取之方式，不可逾越必要之程度，此即懲戒處分相
    當性原則。又雇主對於嚴重違反紀律之勞工，以終止勞動契
    約施以懲戒之方式，學說上稱懲戒解僱，此時，因勞工將面
    臨失業之衝擊，涉及憲法所保障人民工作權之範圍。被上訴
    人採取其他懲戒方法，如記過、調職均已無法維護其經營秩
    序，才謂情節重大。故情節重大，自應秉持上開原則，依據
    社會一般之通識，以及對經營上的影響，權衡輕重，避免藉
    其勞僱關係之優越地位濫用懲戒權。今被上訴人濫用懲戒權
    記上訴人兩大過且將上訴人解僱，且未予上訴人適當的申訴
    管道與機會，實難謂其符合上開原則。故本件被上訴人之解
    僱上訴人並非合法有理。而上訴人於被資遣時，每月平均工
    資為新台幣（下同）4萬4500元，故上訴人請求確認僱傭關
    係存在及請求被上訴人給付薪資。並聲明求為判決：確認上
    訴人與被上訴人間僱傭關係存在；被上訴人應自93年10月1
    日起按月給付上訴人4萬4500元；並陳明就按月給付薪資部
    分願供擔保，請准宣告假執行。
三、被上訴人則以：自93年3、4月間起，上訴人任職之台中港分
    行主管即已陸續反映上訴人工作期間之情緒不佳，經常與同
    事或客戶產生言語磨擦，並時有在營業大廳中大聲咆哮、對
    分行主管抱怨、不滿之言語，雖經該分行各級主管容忍並規
    勸，且請同事注意及關心其精神狀態，然未獲改善，且每到
    打考績期間，上訴人即躁動不安，在公司喃喃自語或向他人
    訴苦，影響公司員工情緒士氣極鉅，並於93年8月3日、10日
    、11日、18日間均發生上訴人於開完例行早會後之早上上班
    時間爆發情緒，或當眾咆哮發牢騷、或頂撞及以三字經等污
    穢字詞等辱罵勸阻之主管，其情緒失控，已達嚴重地步，無
    人可與之溝通協調，其間曾電請梧棲分駐所員警來行處理，
    亦無效果，經聯絡家屬並給予公休前往醫院尋求治療，亦未
    獲改善，且自93年8月19日至20日上班中屢次以公司電話打
    給多位客戶及其親友訴、抱怨，情緒激動無法自制，實已嚴
    重影響同仁士氣並造成客戶對該分行之不諒解，經總行派稽
    核室人員調查上開情事，並至該分行辦理不具名問卷調查，
    結果12名同仁對於上訴人情緒管理全數不滿意，且有10人證
    實上訴人有對主管咆哮及言詞不當之行為，且於93年6月間
    發現上訴人與客戶間有借貸關係，違反工作守則，因上訴人
    上開行逕，經送懲委員會，行政懲處方面處以2大過，並
    建議資遣，對於上訴人上開行逕，本可不經預告逕予解僱，
    因體恤上訴人任職多年，且上訴人上開行為實無法勝任工作
    ，遂以資遣方式終止兩造勞動契約，被上訴人資遣上訴人自
    屬適法等語，資為抗辯。
四、原審為上訴人敗訴之判決，並駁回假執行之聲請，上訴人聲
    明不服，求為判決：(一)原判決廢棄。(二)上廢棄部分，請求確
    認上訴人與被上訴人間僱傭關係存在；被上訴人應自93年10
    月1日起按月給付上訴人4萬4500元。(三)就前項按月部分，上
    訴人願供擔保請准宣告假執行。被上訴人則求為判決：(一)上
    訴駁回。(二)如受不利判決，被上訴人願供擔保，請准免為假
    執行之宣告。
五、兩造不爭執之事實：
  (一)上訴人自78年1月5日開始受僱於被上訴人。被上訴人於93年
    9月17日以中人事E字第4086號函，以「上訴人長期情緒管理
    不佳，無法適任個人所擔任之工作，依員工工作規則第49條
    第5款規定終止僱傭關係」為由，通知於同年10月1日資遣上
    訴人。
  (二)上訴人考績自79年至92年底止，其中甲等3年、優等11年。
六、本件兩造主要之爭執點在於上訴人是否有不能勝任工作之情
    形？被上訴人以此為由資遣上訴人是否合法？
  (一)按「非有左列情形之一者，雇主不得預告勞工終止勞動契約
    ：(1)歇業或轉讓時。(2)虧損或業務緊縮時。(3)不可抗力暫停
    工作在 1個月以上時。(4)業務性質變更，有減少勞工之必要
    ，又無適當工作可供安置時。(5)勞工對於所擔任之工作確不
    能勝任時。」勞動基準法第11條定有明文。又當事人主張有
    利於己之事實者，就其事實有舉證之責任，民事訴訟法第27
    7條前段亦有明文規定。本件被上訴人於94年9月17日通知上
    訴人於同年10月1日依勞動基準法第11條第5款事由資遣上訴
    人，為兩造所不爭執，惟上訴人否認有不能勝任工作之情形
    ，則被上訴人以上訴人具有勞動基準法第 11條第5款之事由
    資遣上訴人，自應由被上訴人就該事由之存在負舉證責任。
  (二)被上訴人抗辯上訴人任職被上訴人公司期間，自93年1月起
    即陸續發生與客戶李玉珠、乙○○間之金錢借貸情事，有被
    上訴人提出之經上訴人簽署之行員自律聲明書、交易明細表
    、存款取款憑條、支票存款送款單等影本58紙在卷可憑，且
    為上訴人所是認，堪信為真正。觀諸自律聲明書，業已載明
    「行員不得與客戶或行員間發生金錢往來及金錢借貸仲介行
    為，如有違犯、包庇或隱匿之情事，願接受銀行最嚴厲之處
    分。」等字樣，顯見員工與客戶間發生金錢借貸之情事，屬
    違反被上訴人公司之工作規則，為兩造所不爭，亦堪信為真
    實。本件上訴人任職之公司為金融機構，與消費大眾間之往
    來多屬金錢借貸交付轉匯等行為，而上訴人所擔任之出納或
    櫃員一職，乃代表被上訴人公司與消費大眾直接接觸，如在
    金融機構任職之上訴人，於上班期間，除代表公司向社會大
    眾為消費金融等金錢往來行為，亦可進行以個人名義與社會
    人士間之消費借貸等金錢交付及轉匯行為，將造成消費大眾
    無法區辨該代表金融機構之行員為金錢交付或轉匯行為時，
    究屬個人行為或係代表金融機構之執行業務行為，是以，被
    上訴人在工作規則第43條及要求行員簽署之行員自律聲明書
    內嚴格禁止行員與客戶間發生金錢往來及借貸仲介行為，顯
    係避免行員有任何混淆視聽或損及公司之行為，自無不當，
    且屬必然，則行員本於忠誠執行職務，負有不得混淆視聽或
    損及僱主之義務，此為勞動契約之內涵，況係上開工作規則
    之範圍；故本件上訴人既不否認曾與客戶間有金錢借貸往來
    之違反工作規則之行為，上訴人就其工作之重要內容，違反
    前開義務，且損及被上訴人公司對其行員行為之控管能力，
    自屬違反工作規則，且情節亦非無可責難之處。
  (三)被上訴人復辯稱上訴人自93年3、4月間起，經常與同事產生
    言語磨擦，並咆哮大廳，對主管抱怨或以不當言詞辱罵等情
    ，上訴人雖不否認曾因考績一事而向主管詢問，然表示並無
    咆哮罵人，且係在遭主管刺激才會在大廳吵鬧，但均在出納
    櫃台內，並無不當，足見兩造間確曾因考績一事，意見相左
    ，然在表達彼此之看法時，上訴人行為是否失當？又該失當
    行為是否已達無法勝任工作之情狀，茲分述如下：
  (1)被上訴人表示93年8月3日、8月10日上訴人均於例行早會結
    束後，在櫃檯區喃喃自語，勸阻無效，於8月11日更當眾咆
    哮發牢騷、頂撞經理及以污穢字詞辱罵經理，且於8月17日
    故態復萌，經電請員警處理亦無效果等情，有被上訴人提出
    之人事觀察報告表3紙在卷可稽，且經製作該觀察報告之證
    人李清雄證述在卷，證人李清雄證稱：「從6月至8月數張人
    事觀察報告中，上訴人有口出穢言一事，我有聽到，有在營
    業大廳或是在會議室，大部分都針對經理跟副理，營業大廳
    都是在營業時間，不特定時間，有時候客戶聽得到，有時候
    聽不到，在93年8月11日報告表當天是早會，在全體員工參
    與的時候，針對業務目標等所為的會議，當天上訴人在會場
    上表示他做的不錯，並用三字經辱罵經理，當天並沒有針對
    上訴人作任何的挑釁，也沒有任何人對上訴人作挑釁。」，
    證人戊○○即被上訴人公司人事室副主任亦證稱：「在92年
    間就已經接獲由上訴人單位主管的電話告知，後來上訴人主
    管表示他們要自己做查訪，總行也建議單位主管先拜訪上訴
    人家屬並進行就醫，我們人事室是在93年8月17日正式介入
    調查，因為上訴人在單位的營業大廳喧鬧，我們於是會同稽
    核室人員梁俊民等前往處理，當時的情形是當天下午兩點多
    還在營業，所以由梁俊民跟許稽核人員前往大廳處理，我是
    直接到二樓等3點半營業結束後，再出面處理，後來梁、許
    稽核上來說，在大廳鬧得很嚴重，所以我們立刻請上訴人到
    2樓，也通知其配偶及家屬，後來上訴人有跟我們的稽核人
    員上樓，上訴人上來後跟我們抱怨說，他考績不佳不能接受
    ，我們告訴他說，因為他對客戶態度不好，上訴人並抱怨說
    副理是他的的鄰居沒有好好照顧，經理又對上訴人有成見，
    上訴人又說已經發洩過就可以停止，又講到一些人難道要向
    蛆一樣之類的話，上訴人的家屬就制止上訴人不要再講，當
    時我就勸上訴人在8月18日給他一天公假，要上訴人把不滿
    寫出來給稽核人員，就請家屬把上訴人帶回，工作也交給其
    他人員代理。」及「上訴人當天的口氣不好，上訴人情緒很
    激動，抱怨考績跟其他同事沒有照顧他。」等語，與證人梁
    俊民即被上訴人公司員工證述：「93年8月18日（應為17日
    ）當天我到現場，我是在營業大廳，許稽核在櫃台內，當時
    上訴人在出納櫃台，我在現場30分鐘，上訴人一直在唸不當
    的字眼，都是在抱怨主管還有考績的事情，有時用一些如「
    幹你娘的」等罵人的不當字眼，聲音非常大聲，在營業大廳
    都聽得到，只知道當天上午也有發生類似的事情，單位有請
    員警前往處理。」，與證人曾明德即梧棲分駐所員警證稱：
    「當天詳細時間忘了，是在巡邏時，接獲同仁通報，台中商
    銀有糾紛，所以前往處理，當天到場時候看到營業大廳有看
    到銀行的經理跟職員在喋喋不休，我看到的經理講話口氣平
    順，但是職員口氣不佳，我問員工有什麼糾紛，職員回答說
    考績不佳一直在抱怨，聲音也是很大聲，我規勸職員說是在
    營業大廳要員工小聲一點，有什麼問題應該在內部處理，但
    是職員還是一直在抱怨，因為沒有任何的肢體傷害，所以經
    理說會再跟上訴人溝通，有問題再請我們協助，但是在我們
    離開時，上訴人還是一直再唸。」及「只記得考績的問題，
    經理勸上訴人要循其他管道申訴，不要在大廳抱怨，我們大
    概在現場處理30分鐘，印象中沒有聽到三字經等字眼。」等
    內容，顯見，上訴人因不滿考績一事，是否曾在營業大廳以
    污穢之言詞辱罵，證人之證詞或有歧異，然上訴人確實曾在
    營業大廳大聲抱怨，此均經證人李清雄、梁俊民、戊○○及
    前往處理之員警曾明德證述明確，堪予採信，上訴人雖表示
    係在出納櫃台內抱怨，且係以平和語氣向主管詢問考績，既
    與證人李清雄、梁俊民、戊○○及曾前往處理糾紛之客觀第
    三人梧棲分駐所員警曾明德所述不符，實難採信為真正。則
    被上訴人抗辯上訴人因不服考績，於93年8月3日、10日、11
    日及17日多次在營業大廳有大聲抱怨、吵鬧之行為，應係屬
    實。
  (2)被上訴人復辯稱上訴人於93年8月19日、20日又在營業期間
    多次打電話向客戶及親友訴苦、抱怨，情緒激動，無法自制
    等情，有被上訴人提出之人事觀察報告表1紙在卷可參，且
    經證人即製作該報告之李清雄證述在卷，上訴人雖不否認曾
    向客戶及朋友訴苦，然以其於93年招募現金卡、業務第1、2
    、3期均為分行第1名，招募產險，亦為全銀行第2名等業績
    表現，竟未獲得優等之考績，為此訴苦，在所難免等情置辯
    ，足見，被上訴人主張上訴人於93年8月19日、20日在營業
    期間曾以電話向客戶及朋友針對考績一事訴苦，堪信真正。
    惟上開訴苦行為，是否洽當？妥適？依被上訴人提出於93年
    8月17日發生在營業大廳爭吵抱怨，請管區員警處理未果，
    遂由總公司人事室及稽核室人員前往處理後，除勸上訴人在
    8月18日給他一天公假，要上訴人把不滿寫出來給稽核人員
    後，上訴人於8月20日書立交付被上訴人之文件內容：「因
    這次考績事件，因為一時的氣憤，疏以注意到別人的感覺，
    以致於情緒無法適當控制，造成本行主管與同事諸多的困擾
    ，....，爾後絕對會注意自己的言行，叫自己的情緒趨於平
    和安適，與主管、同事和睦相處。」等字樣，上訴人既然對
    於個人之情緒未能適當控制，造成主管及同事困擾，深感歉
    意，並已表示將注意個人言行，則對於考績不服，理當知悉
    應循公司內部之申訴管道為之，上訴人既不循正常管道，復
    改以利用營業期間，以電話向客戶訴苦，此一行徑，將造成
    客戶對被上訴人與員工間之誠信及公司對員工之指揮、控管
    能力產生質疑，進而削弱客戶對被上訴人在金融服務之專業
    性。再者，依證人戊○○所述：「8月17日就請家屬把上訴
    人帶回，工作也交給其他人員代理，8月18日給一天公假，
    後來我8月19日有再碰到上訴人，因為上訴人8月19日情緒不
    穩又鬧，為了同事將他的公假誤植為特休假，所以生氣將簽
    到簿丟在地上，當天又通知上訴人的配偶及家屬，後來我看
    到上訴人的時候是我看到許稽核跟上訴人在勸解。」等情，
    顯見上訴人仍無法控制個人情緒。
  (3)被上訴人復主張93年8月31日上訴人再度在營業廳叫囂、辱
    罵主管等情事，並提出是日CD光碟及譯文，上訴人雖不否認
    當天確實發牢騷，然表示當時依譯文之字句既無針對某人，
    且非在對話，足認上訴人係自言自語，且係在營業時間結束
    後所為，並無不當等語。查，上訴人對於譯文內容除三字經
    字眼予以否認外，餘均不爭執，依該不爭執之譯文內容「陳
    ：是不是要拿棍子過來打？」、「陳：拿棍子這形的啊！拿
    棍子就可免還的喔！借錢免還的喔！叫流氓會棍子打我。」
    、「陳：借錢免還喔！（女行員：丙○○，這個大額的很久
    了）陳：好啦！好啦！叫人拿棍子就不用還。」、「借錢免
    還！借錢免還！你搭看嘜。借錢免還咧！個會棍子要打我，
    借錢可以不要還喔！這個惡霸，這個惡霸，民進黨咧！民進
    黨咧！借錢免還。」、「借錢免還，借錢可以免還喔！拿棍
    子‧‧‧，把我弄掉，試看麥咧。‧‧‧，借錢免還！」、
    「借錢免還，畜生跟畜生在一起，流氓跟流氓在一起，借錢
    可以免還，叫流氓拿棍子要打我。」、「反正考績也不會過
    ，我怕你寫報告喔！寫啊！每天寫啊！每天寫啊！我照常有
    法度，有法度啊！甘真的沒你法度，叫流氓拿棍子要打我。
    」、「咆哮在怕你喔！沒政府，拿棍子要打我，拿棍子要打
    人沒事喔，拿棍子到銀行要打人沒事喔，沒政府喔，咆哮在
    怕你喔，咆哮在怕你喔，沒政府喔，沒政府來，咆哮在怕你
    ，咆哮。」等字句，及上訴人為上開發言時，銀行是否已結
    束當天之營業？被上訴人主張上開錄音譯文均發生在93年8
    月31日上午營業時間內，上訴人則表示依錄音內容雖有營業
    廳之叫號，但僅有1次，故當時已過了營業時間，僅係針對
    尚未服務完畢之客戶繼續提供服務等情，兩造對於該錄音內
    容發生之正確時點或有歧異，然均不否認當時仍有客戶在被
    上訴人營業大廳等候接受服務。既然有客戶在被上訴人營業
    大廳等候服務，自仍屬營業時段，上訴人理當控制個人行為
    ，提供客戶良好消費環境，然依上訴人之發言內容，竟不斷
    以情緒性、充滿抱怨之不滿字眼，反覆為之，完全漠視仍有
    客戶等待服務，復一再叫哮「借錢免還喔！」等字句，實有
    損及被上訴人之企業形象，並有引發客戶借錢可以不必還錢
    之不當聯想，上訴人於93年8月20日書立表達歉意之文件後
    ，仍無法控制個人情緒，且無視於時間及場合之適當與否，
    恣意發言，更顯示上訴人無法認同及配合被上訴人所欲營造
    之經營環境及方式。
  (4)從而，本件上訴人確實無法控制個人之情緒，無視於所處之
    環境，任意抒發個人情緒，且不服公司之制度或管考，亦不
    循正常管道申訴，而任由自己或在人來人往之營業大廳大發
    不鳴之聲，或在營業時間以電話向客戶訴苦，上訴人該等行
    為，經被上訴人由各級主管、人事室及稽核室派員處理，均
    未見改善，上訴人仍任憑個人情感所至而表達不滿之意，被
    上訴人為一金融機構，在政府開放金融行業後，銀行如雨後
    春筍般林立，每一銀行無不努力提升各銀行之專業性，更積
    極提供客戶一個溫馨、便利之營業空間，讓每一客戶前往銀
    行接洽業務或接受消費金融服務時，均可享有不受外力干擾
    ，或有任何造成之客戶心理壓力之情狀發生，上訴人任職被
    上訴人公司既達15年，對於金融機構與客戶間關係之演變，
    已由早期金融機構之本位主義，而轉變為如今客戶至上原則
    ，不可諉為不知，更當明白每一行員即代表該所屬銀行，而
    每一行員於營業期間在該所屬銀行之門面即營業大廳之行為
    ，即等同於該銀行對外呈現之態樣。上訴人上開行逕，顯與
    被上訴人公司之經營方向及理念不符，蓋對於每一企業，業
    績或許重要，但並非唯一，如其成員之行為與公司之理念相
    左，且造成共事之同事在精神及心理上壓力，並影響或貶損
    公司提供其他同事及客戶之營業環境，亦屬怠忽所擔任之工
    作，自屬無法勝任其工作之範疇。
  (四)據此以觀，本件上訴人自93年間起即因無法控制個人情緒，
    勸阻無效而列入觀察，惟上訴人對於影響其情緒之考績，如
    有不滿，亦不循正常內部申訴管道表示不服，反而一再在營
    業時間，在代表公司門面且與客戶往來之營業大廳，大聲抒
    發個人情緒，影響同事及前往洽商之民眾，更對於被上訴人
    為避免行員在營業時間私下與客戶間之金錢借貸提領轉匯行
    為，造成民眾誤認為銀行之行為，衍生弊端，遂嚴格禁止行
    員與客戶有任何金融借貸行為之政策，非但拒絕遵守，且對
    違反上開重要工作規則亦不以為意，被上訴人對於上訴人無
    法認同企業經營者經營之道及無法控制個人情緒之行為，送
    往懲審查委員會經考核結果認為不能勝任其工作，依被上
    訴人提出而上訴人不爭執之資料所示，被上訴人之抗辯係屬
    有據。從而，被上訴人依勞動基準法第11條第5款之規定資
    遣上訴人，於法並無不合，兩造之勞動契約業經終止，上訴
    人訴請確認僱傭關係存在及請求被上訴人給付薪資，為無理
    由。另上訴人對主管有咆哮或言詞不當行為，已如上述，其
    涉及人身攻擊之粗鄙言詞，已然對該單位之主管有重大侮辱
    之行為，依勞基法第12條第1項第2款規定以及被上訴人員工
    工作規則第48條第1項第2款規定（原審卷第61頁），原可不
    經預告終止雇用契約。被上訴人體恤上訴人已服務10餘年，
    未引用該條款不經預告終止雇用契約。甚且，給與資遣費，
    連同預告期間30日薪資及未休假獎金共計達新台幣93萬1270
    。（本院卷第132頁）被上訴人已對上訴人盡照護及優惠之
    能事，上訴人以被上訴人藉其勞僱關係之優越地位濫用懲戒
    權，將上訴人解僱，侵害上訴人憲法所保障之人民工作權為
    辯，並無足取。另上訴人所聲請之證人乙○○之證言亦無法
    證明上訴人於台中港分行所填寫之人事觀察報告表內容或被
    上訴人人事室及稽核室、產業工會調查並據以資遣之處分有
    任何錯誤或不實之處。故其證言顯不可採。另上訴人所舉林
    森彬對人事觀察報告表之說明、上訴人聲請調查台中港分行
    93年5月間離職人員名單，以及台中銀行產業工會之致台中
    銀行董事會聲明書等等文件或名單，與本件爭點無關。又其
    請求傳訊證人陳鐵展證明上訴人並無咆哮營業大廳之情事，
    以及聲請傳訊證人陳麗秀、韓蕙芬證明上訴人向人事副主任
    戊○○反應上訴人並無在營業大廳咆哮行為，戊○○竟置之
    不理，還說要把上訴人送人評會解雇等情，因本件待證事實
    已經明確，不予傳訊，併此說明。又本件被上訴人係以上訴
    人對於所擔任之工作確不能勝任，依員工工作規則第49條第
    5款規定經預告後終止與上訴人間之勞動契約，（該終止事
    由於勞動基準法第11條第5款亦有規定）並依勞動基準法第
    第16條第3項規定給付預告期間之工資，並非以上訴人與客
    戶間有金錢借貸及違反職場行為為原因終止勞動契約，並無
    勞動基準法第12條第2項規定終止契約法定期間之限制，上
    訴人以此抗辯，並無足取。
七、綜上所述，上訴人主張確認僱傭關係存在等事由，為不足採
    ，被上訴人抗辯尚屬可信。是則上訴人執此主張被上訴人應
    自93年10月1日起按月給付其4萬4500元云云，自屬無據。從
    而，上訴人主張本於僱傭關係，請求被上訴人給付薪資為無
    理由，不應准許。其假執行之聲請亦失所附麗，應併予駁回
    。原審為上訴人敗訴之判決，及駁回其假執行之聲請，並無
    不合。上訴意旨指摘原判決不當，求予廢棄改判，為無理由
    ，應予駁回。
八、本件事證已明，兩造其餘攻擊、防禦方法經本院審酌後，因
    與本件基礎事實之認定無涉，且與判決結果無影響，爰不另
    一一論述，併此敘明。
九、據上論結，本件上訴為無理由，依民事訴訟法第449條第1項
    、第78條，判決如主文。
中    華    民    國    95    年    9    月    12    日
                    民事第三庭審判長法  官   陳照德
                                    法  官   陳成泉
                                    法  官   曾謀貴
以上正本係照原本作成。
如對本判決上訴，須於收受判決送達後二十日內向本院提出上訴
書狀，其未表明上訴理由者，應於提出上訴後二十日內向本院提
出上訴理由書 (須按他造人數附具繕本)。
上訴時應提出委任律師為訴訟代理人之委任狀。具有民事訴訟法
第四百六十六條之一第一項但書或第二項之情形為訴訟代理人者
，另應附具律師及格證書及釋明委任人與受任人有該條項所定關
係之釋明文書影本。
                                    書記官   李妍嬅
中    華    民    國    95    年    9     月    12    日
                                                      Ｄ


司法院資訊處製作；財團法人民間司法改革基金會備份。
